臺灣高等法院高雄分院刑事判決　　　　　　　　　　九十三年度交上易字第一八號
　　上　訴　人　臺灣屏東地方法院檢察署檢察官
　　被　　　告　丁○○
　　　　　　　　(原名賴藝化).
　　被　　　告　乙○○
　　右一人
　　選任辯護人　陳三兒律師
右上訴人因被告等過失致死案件，不服臺灣屏東地方法院九十二年度交訴字第六三號
中華民國九十二年十二月九日第一審判決（起訴案號：臺灣屏東地方法院檢察署九十
二年度偵字第一七四四號），提起上訴，本院判決如左：
      主  文
上訴駁回。
      事  實
一、丁○○考領有適當之駕駛執照，於民國九十一年十月八日上午十時許，駕駛車牌
    號碼ＺＤ─１０９１號自用小貨車（原判決誤為自小客車）沿屏東市○○○路由
    南往北方向行駛，途經屏東市○○○路東發製藥股份有限甲司前，本應注意汽車
    行駛時，應注意車前狀況，隨時採取必要之安全措施，以防止危險之發生，而依
    當時天候晴，日間自然光線良好，路況正常等情況並無不能注意之情事，竟疏未
    注意及此，於行經上開路段時，為閃避與其同車道由乙○○所駕駛並違規逆向停
    車之車號四六三－ＱＬ之自用大貨車，竟跨越雙黃線，且未注意車前狀況，並隨
    時採取必要之安全措施，致撞及由西向東違規穿越屏東市○○○路之行人張蕊鴻
    ，張蕊鴻因此倒地，受有頭部外傷併硬膜下出血等傷害，送醫急救，仍於同日下
    午四時十分許不治死亡。丁○○於肇事後，在有偵查權限之機關發覺前，主動打
    電話報案，自首而接受裁判。
二、案經屏東縣政府警察局屏東分局報請臺灣屏東地方法院檢察署檢察官相驗後自動
    檢舉偵查起訴。
     理  由
壹、丁○○有罪部分：
一、訊據被告丁○○固坦承於右揭時、地，駕駛自用小貨車撞及被害人張蕊鴻致死乙
    節，惟矢口否認有何過失，辯稱：是被害人突然衝出來，我踩煞車時已經來不及
    ，我是車頭左側撞到她，我撞到她之後，她並沒有馬上倒地，而是以很不穩之步
    代走到我車頭右側才倒地的云云。經查：
  (一)被告丁○○於右揭時、地，駕駛車號ＺＤ─１０９１號自用小貨車撞及由西向東
    違規穿越馬路之被害人張蕊鴻等情，除據被告丁○○自承屬實外，並有道路交通
    事故調查報告表及現場照片六張在卷為憑。而被害人張蕊鴻確因本件車禍受有頭
    部外傷併硬膜下出血而死亡，亦據檢察官督同法醫師檢驗屬實，製有勘驗筆錄、
    相驗屍體證明書、驗斷書在卷可稽。
  (二)證人即場處理之警員袁崇竣（原名袁中興）於原審結證稱：「（當初如何判斷撞
    擊點是在右側車頭？）我會判斷撞擊點在右前側保桿，因為這個車子都是灰塵，
    我觀察整個車頭都是灰塵，只有右側保桿好像有被衣服擦過的痕跡，只有單獨那
    一塊，而且保桿那個地方有呈現凹陷的狀況，那不是撞到尖銳的東西，只有稍微
    有點弧度，而有布擦過的痕跡，還有就是被害人的血跡還有倒地處也是在右前保
    桿的地方，所以被告在警局跟我同事說是撞到左前，我就有特別再去注意補照一
    些照片」等語綦詳（見原審卷第一五三頁），並有證人所拍攝車號ＺＤ－１０９
    １號車身撞擊點位於右前車頭之照片在卷可考（見相字卷第三三頁），再參諸證
    人即車禍當時被告丁○○所搭載之乘客郭登福於原審勘驗現場時所證述：「（有
    無看見車禍發生經過？）沒有，因為當時我正在寫字，我是聽到賴藝化大叫一聲
    『怎麼會這樣』（台語），我抬起頭來就看見一個人倒在雙黃線旁邊，還沒有過
    雙黃線的地方」等語，倘如被告所稱，被害人係於遭撞擊後又從車頭左邊走到右
    邊，證人郭登福應無未予目擊之理，顯見被告丁○○所辯，核與事實不符而難採
    信。
  (三)按汽車行駛時，駕駛人應注意車前狀況，並隨時採取必要之安全措施。道路交通
    安全規則第九十四條第三項定有明文。被告丁○○考領有適當之駕駛執照，對此
    應難諉為不知，而依當時天候、路況皆良好，並無不能注意之情事，且被害人張
    蕊鴻已橫越近馬路中心線，且係用走的穿越並非突然從路邊衝出，業經證人蘇泉
    塘警詢中證述屬實，並有事故現場圖附於警卷可考，被告丁○○亦無猝不及防之
    情事，詎竟疏未注意車前狀況，並隨時採取必要之安全措施以致肇事，被告賴泳
    之行為應顯有過失無疑，即被告丁○○對其因過失肇致本件車禍乙節亦是認不諱
    。而將本件車禍送鑑定結果，臺灣省高屏澎區車輛行車事故鑑定委員會暨覆議鑑
    定委員會亦均認定被告丁○○未注意車前狀況，為肇事次因；被害人穿越道路未
    注意來往車輛為肇事主因等語，有九十二年三月七日高屏澎鑑字第九二０四六八
    號鑑定意見書、九十二年八月二十七日府覆議字第九二一０七六八號覆議意見書
    在卷可稽（分見相字卷第七十至七三頁，原審卷第五九至六一頁），且被告丁○
    ○之過失行為與被害人死亡間復有相當因果關係，其過失致人於死之犯行洵堪認
    定。
二、核被告丁○○所為，係犯刑法第二百七十六條第一項之普通過失致人於死罪。甲
    訴人於原審蒞庭時，雖認被告丁○○所為，係犯同條第二項之業務過失致人於死
    罪，惟被告丁○○已否認車禍發生時，係以駕車為主要業務或附隨業務，並辯稱
    ：我在甲司是擔任品管職務，當日駕車是要外出購買品管用之螺絲，順便要去郵
    局領錢等語，證人即被告丁○○任職之高茂金屬工業股份甲司之負責人郭登農亦
    於原審中證稱；被告丁○○原係在甲司駕駛小貨車，負責送貨，但於八十九年間
    發生車禍，被吊銷執照，所以變換職務在甲司擔任品管一直到現在；是負責品管
    檢查產品而已，不用跑外面等語（見原審卷第一三五頁），駕駛既非被告丁○○
    之主要業務或附隨業務，亦非與其擔任品管之主要業務有直接或密切之關係者，
    則駕駛上開自用小貨車顯非其業務（最高法院八十九年台上字第八Ｏ七五號判例
    參考），此外，甲訴人亦不能舉證證明被告丁○○駕車之行為，為其業務行為之
    一部，是被告丁○○所涉犯者並非業務過失致人於死，而係普通過失致人於死，
    應堪審認。檢察官於原審蒞庭時變更起訴法條為業務過失致人於死，即有未洽，
    惟因基本事實同一，本院自應予審理，並變更法條予以適用。又被告丁○○於肇
    事後，於偵查機關發覺犯罪前，迅即打電話報案，自首而接受裁判，有屏東縣政
    府警察局交通警察隊處理相驗案件初步調查報告暨報驗書在卷為憑，應依自首之
    規定減輕其刑。
三、原審因而依刑事訴訟法第三百條，刑法第二百七十六條第一項、第六十二條前段
    、第四十一條第一項前段，罰金罰鍰提高標準條例第一條前段、第二條之規定，
    併審酌被告丁○○之過失行為已造成被害人死亡，損害重大，惟因被告之行為尚
    非肇事主因等情狀，量處有期徒刑六月，並諭知易科罰金之折算標準，核其認事
    用法並無違誤，量刑亦尚妥適，檢察官循告訴人之請求，以被告丁○○部分量刑
    過輕，且屬業務過失致人於死各節，而指摘原判決不當，提起上訴，為無理由，
    應予駁回。
貳、乙○○無罪部分：
一、甲訴意旨以：乙○○領有大貨車駕駛執照，平時在屏東市「東發製藥廠」擔任操
    作裝酒機器之職務，如遇甲司司機請假，則須代替司機駕駛貨車將甲司生產之藥
    酒送至倉庫存放，為從事駕駛業務之人。九十一年十月八日上午，乙○○又代替
    該甲司司機送貸，而將車號４６３－ＱＬ號大貨車停放於屏東市○○○路五號「
    東發製藥廠」外由南往北方向之車道上，乙○○本應注意顯有妨害他車通行之處
    所，不得停車，且依當時之狀況，又無不能注意之情事，竟疏未注意，而率於路
    邊逆向停車卸貨，適有丁○○駕駛ＺＤ─１０９１號自用小貨車（起訴書誤為小
    客車）至上開地點，因閃避而跨越分向限制線行駛，丁○○因疏未注意致車頭撞
    及由東往西方向違規橫越道路之行人張蕊鴻，張蕊鴻人車倒地後，受有頭部外傷
    併硬膜下出血等傷害，送醫後不治死亡。因認乙○○涉犯業務過失致人於死罪云
    云。
二、甲訴人認被告乙○○涉有業務過失致人於死罪嫌，無非以被害人張蕊鴻之夫丙○
    ○之指訴、道路交通事故調查報告表、照片、勘驗筆錄、相驗屍體證明書、驗斷
    書、臺灣省高澎車輛行車事故鑑定委員會鑑定意見等為其論據。訊據被告乙○○
    固坦承將車號４６３－ＱＬ號大貨車停放於屏東市○○○路五號「東發製藥廠」
    外由南往北方向之車道上，惟矢口否認有任何過失，辯稱：我車輛停放位置幾乎
    緊貼在人行道，且該處並無禁止停車之標示，亦無雙黃線，距十字路口亦在三十
    甲尺以上，因此並無妨害通行之情形。另事發地點，全路段兩旁到處可見車輛停
    放，而停車後所剩至馬路中心線之寬度，扣除二車應保持之安全距離０．五甲尺
    ，寬度均不足一輛車，如我停放車輛之情形有妨礙通行，那該路段其他停放路旁
    之車輛，均有妨礙通行。縱認為我車輛停放情形，有妨礙他車通行，然我停放車
    輛之位置，在丁○○行進方向前方，且距事故發生位置約有五甲尺，並不會阻擋
    到丁○○之視線，亦未妨礙到丁○○之通行，又依丁○○所自承，其當初發現被
    害人時，距離約一甲尺，顯見如非丁○○駕車未注意車前狀況，根本不可能到如
    此近距離才發現被害人。因此本件車禍之發生，應是丁○○未注意車前狀況，與
    我停車位置無關等語。
三、按犯罪事實應依證據認定之，無證據不得認定犯罪事實。又不能證明被告犯罪者
    ，應為無罪之諭知。刑事訴訟法第一百五十四條第二項、第三百零一條第一項前
    段分別明文規定。經查：
  (一)按汽車停車時，應依左列規定：顯有妨害他車通行之處所，不得停車，道路交通
    安全規則第一百一十二條第一項第九款定有明文。依卷附之道路交通事故調查報
    告表所示，屏東市○○○路南向北車道寬約三．七甲尺，車號４６３－ＱＬ號大
    貨車停放後僅餘一．五甲尺左右，此一寬度應不足以供一部自用小貨車依循正常
    方向行駛，而有妨害他車通行之情況。本件被告乙○○任意停車之行為，固已違
    反上開交通規則。
  (二)須究明者，係被告乙○○之此一違規行為，與被害人張蕊鴻死亡間，究有無相當
    因果關係存在，而得認為有過失？按刑法上之過失，其過失行為與結果間，在客
    觀上有相當因果關係始得成立。所謂相當因果關係，係指依經驗法則，綜合行為
    當時所存在之一切事實，為客觀之事後審查，認為在一般情形下，有此環境、有
    此行為之同一條件，均可發生同一之結果者，則該條件即為發生結果之相當條件
    ，行為與結果即有相當之因果關係。反之，若在一般情形下，有此同一條件存在
    ，而依客觀之審查，認為不必皆發生此結果者，則該條件與結果不相當，不過為
    偶然之事實而已，其行為與結果間即無相當因果關係。最高法院七十六年度台上
    字第一九二號判例可資參照。本案被告乙○○違規停車之行為，固迫使同案被告
    丁○○須偏離正常方向而跨越雙黃線行駛，然就本件具體情況而言，丁○○駕車
    跨越雙黃線行駛並不必然會造成本件車禍，因車禍發生前，被害人已從丁○○之
    左側車頭行走至右側車頭，顯見丁○○應有相當之時間足以應變，並未因行車動
    線遭受壓迫而導致其對被害人之違規行為有猝不及防之情事。且因被告乙○○停
    車位置係在丁○○駕車行進方向右前方，而被害人係從丁○○行進左方橫越馬路
    ，因此被告乙○○違規停車之行為對丁○○駕車亦未造成視線上之妨礙，此經證
    人即覆議鑑定人石豐宇於原審及本院審理時結證明確屬實。綜具上述，本件車禍
    純係因被告丁○○駕車行至案發地點時，因疏未注意車前狀況，復加諸被害人違
    規穿越道路，致肇本件車禍，此與被告乙○○之違規停車行為並無關涉，臺灣省
    車輛行車事故覆議鑑定委員會亦同此認定乙○○無肇事因素。告訴人代理人及被
    告丁○○於本院審理時同認被告乙○○之違規停車行為，已影響被告丁○○之行
    車情形，因此應有過失云云，均非可採。此外，甲訴人亦未能舉證證明被告乙○
    ○之違規停車行為確與被害人之死亡間，具有相當因果關係存在，自應為被告乙
    ○○無罪判決之諭知。檢察官循告訴人之請求，以原判決諭知被告乙○○無罪不
    當為由，提起上訴，為無理由，應予駁回。
參、據上論結，應依刑事訴訟法第三百六十八條，判決如主文。
本案經檢察官彭南雄到庭執行職務。
附錄本判決論罪科刑法條：
中    華    民    國      九十三      年      五      月     四   日
                              臺灣高等法院高雄分院刑事第五庭
                                  審判長法官  曾永宗
                                        法官  邱永貴
                                        法官  陳明富
右正本證明與原本無異。
如不服本判決應於收受本判決後十日內向本院提出上訴書狀，其未述上訴理由者，
並得於提起上訴後十日內向本院補提理由書狀（均須按他造當事人之人數附繕本)「
切勿逕送上級法院」。
                                      書記官  張宗芳
中    華    民    國      九十三      年      五      月     四   日
刑法第二百七十六條第一項：
因過失致人於死者，處二年以下有期徒刑、拘役或二千元以下罰金。
